【裁判字號】    90,上,599
【裁判日期】    901016
【裁判案由】    返還價金
【裁判全文】
臺灣高等法院民事判決                                九十年度上字第五九九號
   上  訴  人   乙○○
                丙○○
  一法定代理人   陳益烈      .
上訴駁回。
第二審訴訟費用由上訴人負擔。
一、上訴人聲明求為判決：(一)、原判決關於駁回上訴人後開第二項之訴部分及該部分
    假執行之聲請暨訴訟費用之裁判均廢棄。(二)、被上訴人全盈隆建設股份有限公司
    （下稱全盈隆公司）應再給付上訴人乙○○新台幣（下同）四十四萬九千五百元
    ；再給付上訴人丙○○四十四萬九千五百元及均自民國（下同）九十年二月二十
    七日起至清償日止，按年息百分之五計算之利息。被上訴人甲○○應再給付上訴
    人乙○○二十萬元；再給付上訴人丙○○一十九萬九千元及均自九十年一月十九
    日起至清償日止，按年息百分之五計算之利息。(三)、第一、二審訴訟費用由被上
    訴人負擔。其事實上陳述，除與原判決記載相同部分，予以引用外，並補稱略以
    ：(一)、被上訴人顯以Mega  Mall興建，為其摩天大鎮重要之附加價值，以吸引民
    眾購買摩天大鎮之房地，簽約當時，上訴人因特別重視廣告內容而再三洽詢、磋
    商，而被上訴人之銷售人員復明確表示契約書已包括廣告內容且再三保證同時興
    建，該廣告內容既經雙方合意成為契約內容之一部，被上訴人自有依廣告內容履
    行之義務。(二)、房地銷售費用或佣金之支出，均已列入被上訴人之成本計算中，
    自不得再重覆主張銷售佣金之損害。(三)、財政部核定之不動產投資興建及租售業
    同業利潤標準，係僅針對不動產投資興建業，被上訴人甲○○既非屬不動產投資
    興建業者，又非營利事業單位，僅屬個人身分而已，自難認其受有同業利潤標準
    之營業利潤損害。(四)、購物中心之興建，確為買賣契約之一部，經上訴人行使同
    時履行抗辯權，催告限期興建而不補正，業以起訴狀繕本之送達為解除買賣契約
    之意思表示，故無違約金之問題。(五)、被上訴人甲○○業將系爭土地移轉登記予
    被上訴人全盈隆公司，顯已無法依約給付，上訴人自得請求損害賠償。另依契約
    書第十五條第一款約定，上訴人可主張加倍賠償，本件僅為一部請求。所用之證
    據，除援用原審之立證方法外，並補提出：(一)、廣告三份，(二)、行政院公平交易
    委員會處分書乙份為證。
二、被上訴人聲明求為判決：如主文所示。其事實上陳述，除與原判決記載相同部分
    ，予以引用外，並補稱略以：兩造簽訂系爭房屋買賣契約時，消費者保護法尚未
    公布施行，自無消費者保護法之適用。在該法實施前，如當事人無特別重視該廣
    告並因而簽約之情形，廣告不能成為契約之一部分，僅為要約之引誘。系爭設施
    非屬買賣契約之一部，契約內未言明該等設施為管理委員會或上訴人所有，顯見
    雙方談判協商簽訂系爭契約時非有受該廣告、海報拘束之意思。(二)、系爭摩天大
    鎮建案，其中相關之遊憩休閒公共設施多達十數項，皆已施作完成並可供使用，
    被上訴人確已依約履行，無違約情事。縱被上訴人未能依海報內容給付相關設施
    ，然上訴人既於簽約時依系爭契約第六條第四項第七款概括賦予變更、修改之權
    利，即使未依海報內容提出給付，亦難認被上訴人未依債之本旨履行。(三)、行政
    院公平交易委員會八九公處字第００八號處分書尚未確定，不得援引為不利於被
    上訴人之認定。(四)、被上訴人既於銷售系爭房地時，與訴外人甲桂林仲介股份有
    限公司（下稱甲桂林公司）簽訂廣告業務企劃合約書，自得將被上訴人已支出予
    訴外人甲桂林公司之銷售佣金採為計算被上訴人所受之損害。(五)、被上訴人甲○
    ○與被上訴人全盈隆公司就兩造簽訂之合建契約具有不可分併存關係，審酌違約
    金數額時亦應係不可分之併存關係。(六)、至於Mega  Mall之興建，已依工商綜合
    區開發設置管理辦法提出申請，並依法向台北縣政府申請變更汐止都市計劃。所
    用之證據，除援用原審之立證方法外，並補提出：(一)、最高法院八十七年度台上
    字第一０二五號民事判決，(二)、被上訴人間之合建契約為證。
      理      由
一、本件上訴人起訴主張：上訴人乙○○於八十二年七月十日與被上訴人全盈隆公司
    （簽約時名稱為東帝士股份有限公司）簽訂「東帝士摩天大鎮」房屋買賣契約書
    ，買受坐落於台北縣汐止市○○○段保長坑小段二四七之五、二四六及二四五之
    三九等十四筆地號土地上之建物Ａ棟編號二號第二十層、面積二十二點三八坪之
    房屋乙戶，約定買賣價金為二百三十七萬三千二百元，同時並與被上訴人甲○○
    簽訂土地買賣契約書，購買上開房屋坐落之基地所有權應有部分，約定買賣價金
    為一百十萬六千八百元；上訴人丙○○亦於同日與被上訴人全盈隆公司簽訂房屋
    買賣契約書，買受坐落上開十四筆地號土地上之建物Ａ棟編號七號第二十層、面
    積二十二點三八坪之房屋乙戶、約定買賣價金為二百三十四萬六千元，同時並與
    被上訴人甲○○簽訂土地買賣契約書，購買上開房屋坐落之基地所有權應有部分
    ，約定買賣價金為一百一十萬四千元。上訴人乙○○已依約繳納至第四十六期、
    第四十八期及第五十一期之房屋價金計四十四萬九千五百元及過戶預收款十一萬
    二千元、瓦斯管線費三萬九千八百元及至第三十期土地價金計四十八萬一千七百
    元，共計一百零八萬千元；上訴人丙○○亦繳納至第四十六期、第四十八期及第
    五十一期房屋價金計四十四萬九千五百元及過戶預收款十一萬二千元、瓦斯管線
    費三千九百八百元及至第三十期土地價金計四十一萬一千七百元，共計一百零七
    萬三千元。詎上訴人於八十八年五月間至系爭工地看屋時，發現被上訴人於廣告
    海報中所稱之「MegaMall」大型購物中心並未興建，公共設施、休閒景觀，如陽
    光游泳池、聽濤流泉之噴水及戲水景觀等設施均未施作，上訴人乃於八十八年五
    月十五日分別寄發存證信函予被上訴人，通知被上訴人依約履行，並行使同時履
    行抗辯權，被上訴人全盈隆公司非但不加改善，甚至於八十九年五月十五日致函
    向上訴人表示解除上開買賣契約，並表示沒收上訴人已繳之價金充作違約金。惟
    上訴人早在八十八年五月十五日即已行使同時履行抗辯權，被上訴人全盈隆公司
    並無解除契約之理由。上訴人於八十九年十一月二十八日再度發函催告被上訴人
    限期改善瑕疵，被上訴人仍未於期限內補正瑕疵，上訴人以本件起訴狀繕本送達
    ，向被上訴人為解除契約之意思表示。又被上訴人虛偽不實之廣告已經公平交易
    委員會處分認係違反公平交易法第二十一條第一項之規定，被上訴人所沒收上訴
    人已繳價金充作違約金之金額亦屬過高，依民法第二百五十二條規定，亦應予酌
    減等情，爰依買賣契約第十五條第一款之約定、公平交易法第三十一條、第三十
    二條第二項及民法第二百二十六條、第一百七十九條、第二百五十九條第一項之
    規定，求為命被上訴人全隆盈公司給付上訴人乙○○、丙○○各六十萬一千三百
    元，及均自本起訴狀繕本送達之翌日起至清償日止，按年息百分之五計算之利息
    ；被上訴人甲○○給付上訴人乙○○四十八萬一千七元、上訴人丙○○四十七萬
    一千七百元，及均自本起訴狀繕本送達之翌日起至清償日止，按年息百分之五計
    算之利息之判決（原審判命被上訴人全盈隆公司給付上訴人乙○○、丙○○各十
    五萬一千八百元及均自九十年二月二十七日起，至清償日止，按年息百分之五計
    算之利息；被上訴人甲○○給付上訴人乙○○二十八萬一千七百元及自九十年一
    月十九日起；給付上訴人丙○○二十七萬二千七百元及自九十年二月二十七日起
    ，均至清償日止，按年息百分之五計算之利息；而駁回上訴人其餘之請求，上訴
    人就其被駁回部分聲明不服，被上訴人就其敗訴部分則未聲明不服）。
    被上訴人則以：系爭買賣契約於消費者保護法施行前即已簽訂，並無消費者保護
    法之適用，被上訴人廣告海報中所稱Mega  Mall超大型購物中心之興建，非屬被
    上訴人依買賣契約應履行之內容。況被上訴人全盈隆公司之關係企業即東雲建設
    公司已依相關法令規定儘速推動「Mega  Mall」大型購物中心之興建計劃，游泳
    池、噴水及戲水景觀設施已經完工多時，被上訴人並無違約之處。又上訴人自八
    十七年六月間停止繳款後，經被上訴人通知繳款仍未繳款，顯逾兩造約定之付款
    專項繳款期限十五日以上，則被上訴人自得依系爭房屋買賣契約第四條第二項及
    土地買賣契約第三條第二項之約定，向上訴人表示解除系爭買賣契約，並沒收上
    訴人已繳之價金充作違約金及損害賠償。被上訴人因上訴人未依約繳納價金，受
    有房屋興建投資業之純利潤百分之十四之損失、房屋跌價損失、銷售及再銷售成
    本、營業稅及辦理貸款所需一切費用等損害，總計上訴人乙○○購買Ａ棟編號二
    號房屋暨坐落基地部分之損害為一百八十三萬七千三百九十元七角；上訴人丙○
    ○購買Ａ棟編號七號暨坐落基地部分之損害為一百八十一萬八千二百二十三元五
    角，以上訴人所繳之上開價金充作違約金並無過高情事云云，資為抗辯。
二、經查上訴人主張上訴人分別於上開時間向被上訴人全盈隆公司及被上訴人甲○○
    簽訂房屋買賣契約及土地買賣契約，購買系爭房屋及土地，上訴人乙○○已繳價
    金一百零八萬三千元，上訴人丙○○已繳價金一百零七萬三千元。被上訴人於八
    十九年五月十五日致函向上訴人表示解除系爭買賣契約之事實，業據其提出房屋
    暨土地買賣契約書（含附件）及繳款明細表為證（見原審卷I十一至二十九、三
    十五頁），且為被上訴人所不爭執，自堪信為真實。
三、上訴人另主張被上訴人之售屋廣告上記載「結合Mega  Mall多層複式超大休閒購
    物中心所提供之完整生活機能」，且列為契約之一部分，惟未興建，經行政院公
    平交易委員會認上開廣告虛偽不實，以違反公平交易法第二十一條第一項之規定
    應予處分云云，固據其提出該廣告及行政院公平交易委員會（八九）參字第八七
    一三六二八─０一二號處分書為證（見本院卷一一三至一二四頁），惟查被上訴
    人全盈隆公司否認該廣告為契約之一部分，並抗辯伊無依該廣告興建之義務等語
    ，而消費者保護法係於八十三年一月十一日始經公布施行，依該法第十四條規定
    ：本法對本法施行前已流通進入市場之商品或已提供之服務不適用之。系爭買賣
    契約係於八十二年七月十日簽訂，自無該法第二十二條：「企業經營者應確保廣
    告內容之真實，其對消費者所負之義務不得低於廣告之內容」規定之適用。經核
    系爭買賣契約之全部內容，均未提及被上訴人全盈隆公司之廣告海報內容關於上
    開大型購物中心之詳細規劃情形，亦未明文將海報全部內容作為契約內容之一部
    分。雖上訴人之父戴宏毅到場證稱，上訴人有要求將上開大型購物中心等設置均
    加入契約中，惟行銷人員告以已經包括在契約中，不需要再寫云云（見原審卷II
    三五五至三五八頁），然經由系爭買賣契約書之內容觀之，並無上開大型購物中
    心之記載；況證人戴宏毅既係上訴人之父，由於父女至親，已難期其為真實之證
    言，且其復不能指出其所謂銷售人員為何人，以供查證，自難憑信。足見上訴人
    所為此部分主張，顯無足取。
四、上訴人又主張系爭房屋買賣契約第六條第四項第七款約定：「本房屋之興建工程
    ，乙方  (指被上訴人全盈隆公司)應自申報開工日起一千四百個工作天完工，如
    逾期壹天乙方應按甲方  (指上訴人)已繳付本約房屋買賣價款千分之壹計算違約
    金給付甲方，但有下列情事之一，致不能如期完工時，乙方不負遲延竣工之責：
    ７、公共設施及庭園部分有關海報內容，為期更理想使用，乙方保有修改圖面及
        變更施工方式之權利。」可知海報內容關於公共設施及庭園部分為系爭房屋
        買賣契約內容之一部分云云，惟查前開大型購物中心係供客戶消費購物之用
        ，在系爭「摩天大鎮」旁，由訴外人東雲建設公司所另行興建（其理由詳如
        後述），非屬系爭房屋之公共設施。至游泳池、噴泉及戲水等景觀設施部分
        ，被上訴人已依約施作，為上訴人所不爭執（見本院卷三十三、四０頁），
        縱游泳池尚未取得執照，但無損於系爭房屋之價值及預定效用，系爭房地仍
        可供居住之用，無關重要，尚難指為瑕疵，上訴人執此主張同時履行之抗辯
        ，拒絕給付未付之部分分期款及尾款，並進而向被上訴人表示解除買賣契約
        ，尚非有據。
五、依系爭土地及房屋買賣契約附件付款專項表之記載，上訴人應依該付款專項之進
    度繳納各期買賣價金。而系爭房屋已於八十八年二月間取得使用執照，並於八十
    八年三月間為所有權第一次登記，系爭房屋之主建物已達於可交屋之狀態，有使
    用執照及建物登記謄本可稽（見原審卷I一０五頁、II三三九至三五二頁）。被
    上訴人全盈隆公司並已於八十八年四月底通知上訴人繳納貸款辦理過戶、交屋事
    宜，上訴人無正當理由不依約定配合辦理，並於八十八年五月十五日通知被上訴
    人拒付尾款（見原審卷I三十六至四十三頁），依民法第一百零一條第一項規定
    ，應視為付款之條件已經成就，上訴人自應依系爭買賣契約附件付款專項表之記
    載，繳納已到期之分期款及全部尾款。惟上訴人迄未再為任何給付，又因系爭房
    屋買賣契約與土地買賣契約具有不可分之併存關係（見本院卷二十一頁背面─土
    地買賣契約第九條），上訴人違反付款之約定，則被上訴人以上訴人違約為由，
    依房屋買賣契約第十五條第二款及土地買賣契約第十條第二款之約定，於八十九
    年五月十五日分別以汐止郵局第五一七號及第五０二號存證信函（見原審卷五十
    、五十一頁）向上訴人表示解除系爭土地及房屋買賣契約，並進而主張違約金，
    即屬有據。
六、兩造之房屋及土地買賣契約既因被上訴人之解除而溯及既往消滅。依上訴人與被
    上訴人全盈隆公司簽訂之房屋買賣契約書第四條約定：「：：：如逾付款專項所
    約定繳款日起達十五天以上仍不繳付者視同違約，乙方（指被上訴人全盈隆公司
    ）得逕行解除契約及與本約有連帶關係之契約，而甲方（指上訴人）所繳付之全
    部價款無條件由乙方沒收作為懲罰性之違約金及損害賠償」及第十五條第二項約
    定：「如甲方違反本契約各項規定時，甲方已繳付價款任由乙方沒收充作違約金
    及損害賠償」，另上訴人與被上訴人甲○○簽訂之土地買賣契約書第三條約定：
    「本約第二條總價款甲方（指上訴人）應依照本約所附付款專項於接到乙方（指
    被上訴人甲○○）繳款通知書載明之繳款日起五日內，以現金或即期支票將應繳
    付價款逕行繳入於乙方所指定行庫設立之專戶：：：甲方如不按付款專項所約定
    繳款日期繳付各期土地價款時，：：：如逾付款專項所約定繳款日達十五天以上
    仍不繳付者視同違約，乙方得逕行解除本契約及與本契約有連帶關係之契約。而
    甲方已繳付之全部價款無條件由乙方充作為懲罰性之違約金及損害賠償：：：。
    」（見原審卷I十一至三十三頁），可知系爭約定違約金之性質包括懲罰性及損
    害賠償預定性之性質。然約定之違約金過高者，除出於債務人之自由意思任意給
    付，可認為債務人自願依約履行，不容其請求返還外，依民法第二百五十二條之
    規定，法院均得酌減至相當之數額（參照最高法院五十年台抗字第五五號判例及
    七十四年度台上字第四二四號判決），上訴人依買賣契約所繳之上開買賣價金，
    自非依自由意思所為充作違約金之任意給付，若允許被上訴人得依系爭買賣契約
    上開約定，沒收已繳之價金，勢必造成履行契約之程度愈高，繳納之價金愈多，
    被沒收充作違約金之金額亦愈多之不合理現象，是上訴人主張被上訴人沒收已繳
    價金充作違約金過高，應予酌減，自屬有據。茲就上訴人被沒收之違約金是否過
    高，審酌如左：
  (一)關於被上訴人委託銷售所受佣金損害部分：
    建商出售房屋非必委託他人代為銷售，此為兩造所不爭執，因此被上訴人全盈隆
    公司出售上開房屋應給付之銷售佣金，並非當然包括在後述之財政部每年就營利
    事業各種同業檢定利潤標準依通常情形之費用率即成本在內。被上訴人全盈隆公
    司委託訴外人甲桂林公司銷售系爭房屋，有廣告業務企劃合約書可稽（見原審卷
    I一六五至一六九頁），而證人即訴外人甲桂林公司職員王又新亦於另案在原審
    八十九年度訴字第一六七九號酌減違約金事件中到場證稱，銷售佣金係分次結帳
    ，報酬以簽約為準，縱有解約亦不退款等語（見原審卷I一七二頁），足認被上
    訴人全盈隆公司依委託銷售合約應給付予訴外人甲桂林公司之佣金確係被上訴人
    全盈隆公司所受之損害。依被上訴人全盈隆公司與訴外人甲桂林公司所簽訂廣告
    業務企劃合約書第六條約定：「房地銷售底價（不含車位）：新台幣壹拾肆萬柒
    仟伍百元／坪」、第十條約定：「超過底價部份於銷售期滿甲方（指被上訴人）
    分得百分之七十，乙方（指甲桂林公司）分得百分之三十」及第八條約定：「本
    案甲方付給乙方之廣告企劃服務費如下：（１）銷售率在百分之三十以下，廣告
    企劃服務費以全部售出之房地、車位底價總金額百分之四計算；銷售率在百分之
    三十（含）至百分之七十時，廣告企劃服務費以全部售出之房地、車位底價總金
    額之百分之四點五計算。（３）銷售率達百分之七十（含）以上時，廣告企劃服
    務費以全部收售出之房地、車位底價總金額之百分之五計算」。上訴人購買之上
    開房屋面積均為二十二點三八坪，則其底價部分金額為三百三十萬一千零五十元
    （147,500×22.38 = 3,301,050），上訴人乙○○所買之Ａ棟編號二號房屋之簽
    約金額為二百三十七萬三千二百元，上訴人丙○○所買Ａ棟七號房屋簽約金額為
    二百三十四萬六千元，均未超出底價。雖被上訴人全盈隆公司云系爭摩天大鎮之
    銷售率確實達百分之八十，並提出訴外人甲桂林公司出具之書證為證（見原審卷
    I一七四頁），然訴外人甲桂林公司既以出售資料遺失為由，未能提出確切之出
    售明細（見原審卷I一七一至一七二頁），尚難憑該書證之記載即認系爭摩天大
    鎮出售率已達百分之八十，故依前揭合約書第八條第一款之約定，仍應以百分之
    四計算其佣金，則系爭房屋二戶底價部分之佣金均為十三萬二千零四十二元（3,
    301,050×4%=132,042）。系爭房屋買賣契約雖因上訴人未繳部分分期款及尾款
    而經解除，惟上開售屋佣金被上訴人全盈隆公司並不能向訴外人甲桂林公司請求
    退還，是被上訴人全盈隆公司抗辯出售系爭房屋予上訴人，均應付給訴外人甲桂
    林公司之各佣金為十三萬二千零四十二元，係伊受有損害，自屬有據。
  (二)關於營業利潤損失部分：
    按財政部每年均就營利事業各種同業，檢定利潤標準，作為課徵所得稅之依據，
    其核定同業利潤標準，係依據各業抽樣調查並徵詢各該業同業公會之意見而為核
    定（所得稅第八十條），自可以之為依通常情形，營業人可得預期之利益之計算
    標準，據以核算其損害額（參照最高法院七十六年度台上字第一七五八號判決）
    。被上訴人全盈隆公司因出售系爭房屋予上訴人，依兩造間買賣契約之約定，被
    上訴人全盈隆公司自得預期上開營業利益。被上訴人甲○○雖非屬不動產投資興
    建業者，然其與被上訴人全盈隆公司共同銷售系爭土地，二者間具有不可分之併
    存關係，自亦得比照被上訴人全盈隆公司之營業利潤計算損失。依營利事業所得
    稅查核準則第二十四條之二規定：「營利事業出售不動產，其所得歸屬年度之認
    定，應以所有權移轉登記日期為準，但所有權未移轉登記予買受人以前，以實際
    交付者，應以實際交付日期為準，兩者皆無從查考時，稽徵機關應依其買賣契約
    或查得資料認定之」。系爭不動產尚未移轉所有權，亦未辦理交屋手續，自可以
    買賣契約簽訂之時即八十二年間之營業利潤為準。依卷附八十三年財政部每年均
    就營利事業各種同業，檢定利潤標準表之記載，房屋興建投資業之純利為百分之
    十四，則被上訴人全盈隆公司抗辯就上訴人乙○○Ａ棟編號二號部分所失營業利
    潤為三十三萬二千二百四十八元（其計算式為：2,373,200×14％=332,248），
    被上訴人甲○○抗辯就Α棟編號二號房屋之坐落基地所有權應有部分所失營業利
    潤為十五萬四千九百五十二元（其計算式為：1,106,800×14%=154,952）；被上
    訴人全盈隆公司就上訴人丙○○Α棟編號七號部分所失營業利潤為三十二萬八千
    四百四十元（其計算式為：2,346,000×14%=328,440）；被上訴人甲○○抗辯就
    Ａ棟編號七號房屋之坐落基地所有權應有部分所失營業利潤為十五萬四千五百六
    十元（其計算式為：1,104,000×14%=154,560)，亦屬有據。
  (三)由上可知，被上訴人全盈隆公司就上訴人乙○○所買受之Ａ棟編號二號房屋受有
    之損害為四十六萬四千二百九十元（其計算式為：132,042＋332,248=464,290）
    ；就上訴人丙○○所買受之Ａ棟編號七號房屋受有之損害為四十六萬零四百八十
    二元（其計算式為：132,042＋328,440=460,482），及依系爭房屋買賣契約第三
    條第二項及第四條第二項所約定上訴人遲延繳納房屋價款之違約罰款。被上訴人
    甲○○就上訴人乙○○所買受之Ａ棟編號二號房屋坐落基地所有權應有部分受有
    預期可得營業利潤之損害為十五萬四千九百五十二元，就上訴人丙○○所買受之
    Ａ棟編號七號房屋之坐落基地所有權應有部分受有預期可得營業利潤之損害為十
    五萬四千五百六十元，及依系爭土地買賣契約所約定上訴人未依約繳納各期款依
    約應付之違約罰鍰，並斟酌系爭房地迄今尚未再行出售等一切情狀後，認被上訴
    人全盈隆公司抗辯沒收上訴人乙○○、丙○○所已繳之房屋價金各四十四萬九千
    五百元，較之其所受之損害及該約定違約金兼具有懲罰性違約金之性質，並無過
    高情事。至被上訴人甲○○抗辯沒收上訴人乙○○所已繳之土地價款四十八萬一
    千七百元、上訴人丙○○所已繳之土地價款四十七萬一千七百元，較之被上訴人
    甲○○所受之上開損害及系爭約定違約金兼具懲罰性違約金之性質，顯屬過高，
    應予酌減，爰就上訴人乙○○部分應予酌減至二十萬元，上訴人丙○○部分應予
    酌減至十九萬九千元。上訴人乙○○請求被上訴人甲○○返還二十八萬一千七百
    元（其計算式為：481,700--200,000=281,700）；上訴人丙○○請求被上訴人甲
    ○○返還二十七萬二千七百元（其計算式為：471,700--199,000=272,700），均
    屬有據。
七、按當事人之任何一方，得隨時終止委任契約，民法第五百四十九條第一項定有明
    文。上訴人向被上訴人買受系爭不動產，上訴人委任被上訴人全盈隆公司辦理系
    爭不動產所有權移轉及交屋等手續，均預繳交屋雜費十一萬二千元及瓦斯管線費
    三萬九千八百元，嗣被上訴人全盈隆公司於八十九年五月十五日以上訴人未依約
    繳納各期價金及尾款為由解除系爭買賣契約，並沒收上訴人所繳之一切價款，應
    認被上訴人全盈隆公司亦終止其與上訴人間之委任契約，自斯時起上訴人與被上
    訴人全盈隆公司間之委任契約已因終止而消滅。系爭不動產之買賣，依被上訴人
    於八十九年五月十五日所發之存證信函，僅進行至對保辦理貸款手續（見原審卷
    II第三三六頁），而系爭不動產尚未辦理交屋手續，應認該款項尚未花用，則被
    上訴人全盈隆公司自無再保有上訴人預繳之過戶預收款及瓦斯管線費用之法律上
    原因存在，則上訴人依民法第一百七十九條規定，請求被上訴人全盈隆公司返還
    上訴人各十五萬一千八百元（其計算式為 ：112,000+39,800 =151,800），亦均
    屬有據。
八、上訴人復主張被上訴人全盈隆公司之系爭「摩天大鎮」建案因前揭不實廣告，經
    行政院公平交易委員會認定為違反公平交易法第二十一條規定，依同法第三十一
    條規定，被上訴人全盈隆公司應負損害賠償責任云云，惟被上訴人全盈隆公司否
    認有廣告不實之情事，並抗辯訴外人東雲建設公司於系爭摩天大鎮旁有二十九筆
    土地適宜開發，該公司已於八十三年十一月底向經濟部提出申請，經經濟部於八
    十六年十一月四日以經（八六）商字第八六二二三二六三號函准予推薦後，該公
    司即於八十七年三月二十五日向臺北縣政府申請變更汐止都市計劃，並於同年四
    月間補正開發申請書等相關資料，惟迄未經核准等情，並提出台北縣政府八十七
    年度北府工字第一四０一八六號函、工商綜合區申請案進度表、經濟部八十六年
    十一月四日經（八六）商字第八六二二三二六三號函及東雲建設公司八十七年三
    月二十五日（八七）東關雲字第九一號函、八十七年四月十六日（八七）東關雲
    字第一三七號函為證（見原審卷I一一五至一三三頁），足證訴外人東雲建設公
    司已積極進行申請「保長坑工商綜合區」即系爭Maga  Mall大型購物中心之興建
    設置手續。而被上訴人全盈隆公司所印發之「摩天大鎮成功整合生活機能」之廣
    告海報亦僅謂「東帝士摩天大鎮三三層住宅大樓群，為汐止摩天計劃的首項百億
    傑作，結合MegaMall超大型休閒購物中心所提供之食、衣、住、行、育、樂於一
    體」、「東帝士即將於汐止創建中華民國第一個Maga  Mall」、「五月即將推出
    的摩天大鎮，結合Maga  Mall」（見本院卷一一三至一一五頁），並未表明該購
    物中心將與「摩天大鎮」社區同時完工，況前揭購物中心之興建，仍在進行規劃
    中，已如前述，自難認被上訴人全盈隆公司之廣告有何不實可言。足見上訴人所
    為此部分主張，亦無足取。
九、綜上所述，上訴人分別本於不當得利之法則，請求被上訴人全盈隆公司返還已繳
    之過戶預收款及瓦斯管線費；請求被上訴人甲○○返還核減後多餘之違約金，均
    屬有據。是上訴人乙○○請求被上訴人全盈隆公司給付十五萬一千八百元及自九
    十年二月二十七日起至清償日止，按年息百分之五計算之利息；被上訴人甲○○
    給付二十八萬一千七百元及自九十年一月十九日起，至清償日止，按年息百分之
    五計算之利息。上訴人丙○○請求被上訴人全盈隆公司給付十五萬一千八百元；
    被上訴人甲○○給付二十七萬二千七百元及均自八十九年二月二十七日起至清償
    日止，按年息利率百分之五計算之利息部分，自屬應予准許；至超過上開部分上
    訴人之請求，即屬不應准許。從而，原審就上開不應准許部分所為上訴人敗訴之
    判決，核無違誤，上訴論旨猶執前詞指摘原判決此部分不當，求予廢棄改判，為
    無理由。
十、至兩造其餘之攻擊或防禦方法及未經援用之證據，經本院斟酌後，認為均不足以
    影響本判決之結果，自無逐一詳予論駁之必要，併此敘明。
十一、據上綸結，本件上訴為無理由，依民事訴訟法第四百四十九條第一項、第七十
      八條、第八十五條一項前段，判決如主文。
中      華      民      國    九十      年      十      月     十六     日
                            臺灣高等法院民事第十三庭
                                審判長法  官  林  鄉  誠
                                      法  官  謝  碧  莉
                                      法  官  劉  清  景
右正本係照原本作成。
如不服本判決，應於收受送達後二十日內向本院提出上訴書狀，其未表明上訴理由者
，應於提出上訴後二十日內向本院補提理由書狀（均須按他造當事人之人數附繕本）
上訴時應提出委任律師或具有律師資格之人之委任狀；委任有律師資格者，另應附具
律師及格證書及釋明委任人與受任人有民事訴訟法第四百六十六條之一第一項但書或
第二項（詳附註）所定關係之釋明文書影本。
中      華      民      國    九十      年      十      月     十七     日
                                      書記官  高  澄  純
附註：
民事訴訟法第四百六十六條之一（第一項、第二項）：
對於第二審判決上訴，上訴人應委任律師為訴訟代理人。但上訴人或其法定代理人具
有律師資格者，不在此限。
上訴人之配偶、三親等內之血親、二親等內之姻親，或上訴人為法人、中央或地方機
關時，其所屬專任人員具有律師資格並經法院認為適當者，亦得為第三審訴訟代理人
。


司法院資訊處製作；財團法人民間司法改革基金會備份。
